【裁判字號】    97,易緝,20
【裁判日期】    971120
【裁判案由】    公共危險
【裁判全文】
臺灣苗栗地方法院刑事判決              97年度易緝字第20號
公  訴  人  臺灣苗栗地方法院檢察署檢察官
被      告  甲○○
                    樓
上列被告因公共危險案件，經檢察官提起公訴（96年度偵字第19
27號），本院判決如下：
    主  文
甲○○失火燒燬現未有人所在之他人所有建築物，處有期徒刑貳
月，如易科罰金，以新臺幣壹仟元折算壹日，減為有期徒刑壹月
，如易科罰金，以新臺幣壹仟元折算壹日。
    事  實
一、甲○○自民國95年4 月初，向乙○○承租苗栗縣苗栗市水源
    里水流娘22-6號廠房，作為永利達有限公司 (下稱永利達公
    司）襪子包裝外銷使用。迄同年底因營運狀況不佳，該廠房
    幾未再使用。甲○○明知該廠房已鮮少使用，本應關閉廠房
    電源，或隨時注意檢視廠房內設置之電源線使用狀況，並維
    護電源線，以確保使用安全。而依當時情形，並無不能注意
    之情事，其竟疏未關閉廠房內電源線，亦未注意電源線使用
    狀況，或妥善維護，終在96年2 月16日9 時許，該廠房無人
    所在之情況下，廠房內成品堆放區電源線被覆因不明原因受
    損，造成電源線短路，起火燃燒，除導致該址廠房起火燒毀
    外，火勢並延燒至相鄰之同市水源里水流娘22-8號，當時亦
    未有人所在之徐偵文所有「鉅偉」粉末冶金股份有限公司（
    下稱鉅偉公司）廠房，造成鉅偉公司廠房東側倒塌（未燒毀
    ）、機器、模具、原料毀損。
二、案經苗栗縣警察局苗栗分局報請臺灣苗栗地方法院檢察署檢
    察官偵查起訴。
    理  由
壹、程序部分：
一、按被告以外之人於審判外之言詞或書面陳述，除法律有規定
    者外，不得作為證據，刑事訴訟法第159 條第1 項固定有明
    文。惟被告以外之人於審判外之陳述，雖不符同法第159 條
    之1 至之4 之規定，而經當事人於審判程序同意作為證據，
    法院審酌該言詞陳述或書面陳述作成時之情況，認為適當者
    ，亦得為證據。又當事人、代理人或辯護人於法院調查證據
    時，知有第159 條第1 項不得為證據之情形，而未於言詞辯
    論終結前聲明異議者，視為有前項之同意，同法第159 條之
    5 亦定有明文。查卷附證人即告訴人徐偵文、乙○○之子郭
    豐峻於苗栗縣消防局接受消防人員詢問之陳述、苗栗縣政府
    消防局火災原因調查報告書，均為被告以外之人於審判外之
    言詞或書面陳述，而屬傳聞證據。但公訴人、被告對於上開
    言詞或書面陳述之證據能力均未爭執，本院審酌該證據資料
    作成時之情況，核無違法取證或其他瑕疵，認為以之作為證
    據為適當。
二、又按照片之性質固有證據與非供述證據之爭論，然審酌照片
    係傳達照相當時現場情況，而透過照片傳達的情形與現場真
    實情形，在內容上的一致性，透過機械的正確性來加以保障
    ，換言之，照片並不存在人對現實情形的知覺、記憶所經常
    發生的表現錯誤，是認照片之性質係非供述證據，並無傳聞
    法則之適用。故本件卷附火災現場勘查照片48張，既屬物證
    ，且於此亦別無證據證明上開蒐證照片有經偽造、變造之情
    形，自有證據能力。
貳、實體部分：
一、本件被告甲○○固坦認於95年4 月初，向告訴人乙○○承租
    苗栗縣苗栗市水源里水流娘22-6號廠房，作為永利達公司襪
    子包裝使用等事實，但否認有失火燒燬現未有人所在之他人
    所有建築物的犯行，辯稱：「我的工廠並沒有關閉，是過年
    前兩天休息，那時候還有營業，只是下半年我們營業部好，
    沒有每天營運，只是作兩天、休一天，工廠也蠻新的，消防
    隊的鑑識說有可能是老鼠咬破電線，造成大火，我自己也是
    受害人」等語。
二、惟查：
  (一)證人即告訴人乙○○於檢察官偵查時結證稱：本件失火的廠
    房是我租給甲○○，我們契約書的第9 條、11條有約定家具
    配電毀損要由租的人負擔等語（參偵卷第82頁）。證人即告
    訴人徐偵文於檢察官偵查時結證稱：96年2 月16日在苗栗市
    水流娘22-8號鉅偉公司的廠房有被火延燒，廠房全毀、成型
    機16台全毀、原料10噸全毀、模具將近1200組全毀，損失5
    到6 千萬，火勢是由靠北的22-6的地方燒過來的等語（參偵
    卷第82至83頁）。
  (二)被告甲○○陳稱：「（問：本件失火的永利達廠房是否你所
    承租？）是，我從95年4 月初開始轉承租，租來作為包裝襪
    子外銷用。失火的廠房96年2 月16日當天沒有使用，因為過
    年前2 到3 個月就沒有生意了。」、「（問：既然沒有使用
    該廠房，為何廠房的電源不關閉？）沒有想到。」、「（問
    ：廠房內的管理及電線的更換要何人負責？）我使用我負責
    。」、「（問：失火當天現場有無人在？）沒有。」、「（
    問：本件是否承認已構成失火燒燬現無人所在之他人所有建
    築物？）我只承認我有未管理好電線及關閉電源的疏失。」
    等語（參偵卷第81至82頁、第83頁）。
  (三)是由證人乙○○、徐偵文之上述證詞，衡酌被告甲○○的陳
    述，再參考卷附續租協議書、工廠租賃契約書（參偵卷第59
    至77頁）、現場照片（參偵卷第32至56頁）所示。可知被告
    甲○○自95年4 月初起，向告訴人乙○○承租位於苗栗縣苗
    栗市水源里水流娘22-6號廠房，作為永利達公司包裝襪子的
    工廠，廠房內的管理及電線的更換係由承租人即被告甲○○
    負責。在96年農曆年前2 、3 個月，即已無生意可做，被告
    甲○○於96年2 月16日當天，並未使用廠房，亦未將廠房的
    電源關閉。火警發生當天，由苗栗市水源里水流娘22-6號廠
    房，延燒至鉅偉公司位於苗栗市水源里水流娘22-8號的廠房
    等事實。
  (四)本案經苗栗縣政府消防局於案發後第一時間前往現場勘驗結
    果發現（參偵卷第18至21頁）：
    1.現場位於苗栗市水源里水流娘22-6、22-8號，該址係地上
      1 層鋼筋鐵皮搭建建築物，各分南北兩側兩間，北側22-6
      號為永利達公司供作為棉紗、尼龍紗、襪子成品及包裝紙
      箱堆放所承租使用，廠內並無任何人員。南側22-8號為鉅
      偉公司供作為金屬粉末冶金所承租使用，火警發生當時正
      於放年假第一天，廠內並無任何人員。
    2.北側22-6號為永利達公司內部格局及擺放之物品皆為易燃
      性物品，火勢一發生後，火勢迅速燃燒並延燒至南側22-8
      號鉅偉公司（見照片1-4即偵卷第32至33頁）。
    3.勘查人員到達現場22-6號為永利達公司已陷入火海，鐵皮
      已受燒變形、倒塌，火勢並延燒波及南側22-8號鉅偉公司
      ，故研判該22-6號為起火戶。
    4.於至高點勘查受燒廠房最西側及最南側之石綿瓦屋頂廠房
      未受火波及倒塌（見照片7-8 即偵卷第35頁），受燒東側
      石綿瓦屋頂受火波及倒塌、西側鐵皮屋頂受火波及倒塌、
      南側石綿瓦屋頂受火波及倒塌、北側鐵皮屋頂受火波及倒
      塌均向22-6號永利達公司倒塌較嚴重（見照片7-8 即偵卷
      第36至37頁），其中又以永利達公司鐵皮屋頂與石綿瓦屋
      頂交接處下方最為嚴重（見照片13-16 即偵卷第38至39頁
      ）。現場受燒建築物南側22-8號為鉅偉公司，受燒建築物
      廠外東側外觀鋼筋鐵皮受火波及倒塌、變形以靠北側較為
      嚴重，廠內東側外觀鋼筋受火波及倒塌、變形以靠北側較
      為嚴重，研判火流由北側向南側延燒。
    5.勘查現場受燒建築物22-6號永利達公司廠房西側南處空廠
      房擺放之小貨車受火波及即以靠東側燒失較為嚴重，研判
      火流由廠房內向廠外延燒。勘查廠房內鋼筋鐵皮倒塌最嚴
      重之位置發現掉落空調出風口受火波及變色以靠南側成品
      堆放位置最為嚴重，挖掘現場受火波及之碳化物發現地板
      並無受燒之痕跡，研判火流由成品堆放區開始延燒此處亦
      為起火處。
    6.起火原因研判：
      (1)現場已歇業2 個月之工作場所，且火災當天並無人於廠
        內，且並無發現有敬神祭祖之神甕及煙蒂、煙灰缸殘跡
        ，故研判遺留火種因素應可排除。
      (2)人為縱火：工廠之出入口之鐵門為消防救災所破壞，故
        研判外人非法進入縱火可能性應可排除。
      (3)電器電源因素：
        過負載：因廠內已停工歇業2 個月，廠內亦無人員在
          場，過負載因素應可排除。
        短路、積污導電因素：因廠內已停工歇業2 個月，現
          場電源線並無配管且環境雜亂不潔，提供老鼠、蟑螂
          良好生活環境，造成電源線被覆受損而造成電源線短
          路之可能性較大。
        現場無熔絲開關箱已受燒掉落於地面（見照片45-46
          即偵卷第54頁），挖掘起火處所可發現現場留有多量
          之電源線（見照片47-48 即偵卷第55頁），且有多量
          之熱熔痕電源線（見照片49-50即偵卷第56頁）。
    7.綜合現場勘查，物品配置，綜合研判本案以市內配線之電
      源線受損造成短路之可能性較大（參偵卷第21頁）。
  (五)是由上述的論證，可知本件係因被告甲○○明知該廠房已鮮
    少使用，但疏未關閉廠房內電源線，亦未注意電源線使用狀
    況，或妥善維護。迄於96年2 月16日9 時許，該廠房無人所
    在之情況下，廠房內成品堆放區電源線被覆因不明原因受損
    ，造成電源線短路，起火燃燒，除導致該址廠房起火燒毀外
    ，火勢並延燒至相鄰之同市水源里水流娘22-8號廠房，造成
    鉅偉公司廠房東側倒塌，但未燒毀事實。
  (六)綜上所述，被告甲○○之上述辯解，顯為臨訟卸責之詞，不
    足採信。此外，復有續租協議書、工廠租賃契約書、苗栗縣
    消防局Ｋ07Ｂ1611號火災原因調查報告書、現場照片、苗栗
    縣消防局96年4 月26日苗消調字第0960003597號函（參偵卷
    第87頁）在卷可憑，其失火燒燬現未有人所在之他人所有建
    築物犯行，洵堪認定。
三、按刑法第173 條第1 項、第2 項放（失）火燒燬現有人使用
    之住宅罪，其直接被害法益，為一般社會之公共安全，雖同
    時侵害私人之財產法益，但仍以保護社會公安法益為重，況
    放（失）火行為原含有毀損性質，而放火燒燬現供人使用之
    住宅罪，自係指供人居住房屋之整體而言，應包括墻垣及該
    住宅內所有設備、傢俱、日常生活上之一切用品。故1 個放
    （失）火行為，若同時燒燬住宅與該住宅內所有其他物品，
    無論該其他物品為他人或自己所有，與同時燒燬數犯罪客體
    者之情形不同，均不另成立刑法第175 條放（失）火燒燬住
    宅以外他人或自己所有物罪；又刑法第173 條第1 項、第2
    項放（失）火燒燬現有人所在之建築物罪，其所謂燒燬，係
    指火力燃燒，喪失物之效用而言，必須其物喪失主要效用，
    始得謂放（失）火既遂，最高法院79年台上字第1471號判例
    及76年台上字第8230號判決可資參照。被告以一失火行為燒
    燬苗栗市水源里水流娘22-6號之現未有人所在之他人所有（
    廠房）建築物，及毀損鉅偉公司廠房之石綿瓦、鐵皮（廠房
    未燒燬）、機器、模具、原料，仍屬單純之失火燒燬現未有
    人所在之他人所有建築物一罪。核被告所為，係犯刑法第17
    4 條第3 項失火燒燬現未有人所在之他人所有建築物。爰審
    酌被告疏未關閉廠房內電源線，亦未注意電源線使用狀況、
    妥善維護，致廠房內成品堆放區電源線被覆因不明原因受損
    ，造成電源線短路，起火燃燒，燒毀該廠房，並延燒至鉅偉
    公司（未燒毀），造成實害非輕。復斟酌被告未與告訴人等
    達成民事和解賠償其等所受損害，行為實有不當。然念其並
    無前科，素行良好，有臺灣高等法院被告前案紀錄表1 份在
    卷足參，及斟酌其否認犯行等一切情狀，量處如主文所示之
    刑。再按「中華民國96年罪犯減刑條例」業經總統於96年7
    月4 日公布，同年7 月16日施行，本件被告犯罪時間，係在
    96年4 月24日以前，且其所犯罪名與宣告刑，經核符該條例
    第2 條第3 款規定，且無第3 條所列不予減刑之情形，本件
    即應於減刑後，依同條例第7 條規定於判決主文同時諭知其
    宣告刑及減得之刑，併諭知如主文所示易科罰金之折算標準
    ，以示懲儆。
論上論斷，應依刑事訴訟法第299 條第1 項前段，刑法第174 條
第3 項、第41條第1 項前段，刑法施行法第1 條之1 ，中華民國
九十六年罪犯減刑條例第2 條第1 項第3 款、第7 條、第9 條，
判決如主文。
本案經檢察官黃明正到庭執行職務。
中      華      民     國    97   年  11   月    20  日
                   刑事第三庭  法  官  呂曾達
以上正本證明與原本無異。
如不服本判決應於收受判決後10日內向本院提出上訴書狀，並應
應敘述具體理由。其未敘述上訴理由者，應於上訴期間屆滿後20
日內向本院補提理由書 (均須按他造當事人之人數附繕本)「 切
勿逕送上級法院」。告訴人或被害人如對本判決不服者，應具備
理由請求檢察官上訴，其上訴期間之計算係以檢察官收受判決正
本之日期為準。
                              書記官  許千士
中    華    民    國    97    年    11    月    21    日
中華民國刑法第174條
（放火失火燒燬非現住建築物及交通工具罪）
放火燒燬現非供人使用之他人所有住宅或現未有人所在之他人所
有建築物、礦坑、火車、電車或其他供水、陸、空公眾運輸之舟
、車、航空機者，處3 年以上10年以下有期徒刑。
放火燒燬前項之自己所有物，致生公共危險者，處 6 月以上 5
年以下有期徒刑。
失火燒燬第 1 項之物者，處 6 月以下有期徒刑、拘禁或 3 百元
以下罰金。
失火燒燬前項之物，致生公共危險者，亦同。
第 1 項之未遂犯罰之。


司法院資訊處製作；財團法人民間司法改革基金會備份。
